臺灣桃園地方法院刑事判決　　　　　　　93年度重訴字第83號
公　訴　人　臺灣桃園地方法院檢察署檢察官
被　　　告　丙○○　男　30歲.
選任辯護人　金鑫律師
上列被告因擄人勒贖案件，經檢察官提起公訴（93年度偵字第
12570 號），本院判決如下︰
   主  文
丙○○共同擄人後意圖勒贖，累犯，處有期徒刑參年捌月。
    事  實
一、丙○○前後因違反麻醉藥品管理條例案件，經臺灣高等法院
    高雄分院以84年度上訴字第1576號判處有期徒刑5 年8 月，
    褫奪公權3 年，並由最高法院以84年度臺上字第6445號判決
    駁回上訴而確定，復因竊盜案件，經臺灣高等法院高雄分院
    以84年度上訴字第2215號判處有期徒刑2 年確定，嗣由臺灣
    高等高雄分院以87年度聲字第243號裁定其應執行有期徒刑7
    年8 月，褫奪公權3 年，而於民國85年1 月5 日起算其刑期
    ，扣除羈押折抵刑期357 日，指揮書執行完畢之日期原為91
    年9 月12日，並於88年10月2 日因假釋付保護管束而出獄，
    依行刑累進處遇條例縮短刑期為26日，刑期終了日期為91年
    8 月17日，因假釋未經撤銷，前開有期徒刑以已執行論。
二、丙○○與黃建生（由臺灣桃園地方法院檢察署通緝中）係朋
    友關係，黃建生於93年7 月初打電話予丙○○，告知其手上
    有一筆新臺幣（下同）3 千萬元之債務需要處理，言明事成
    後丙○○可以獲取6 百萬元之酬勞，丙○○應允後乃先後於
    同年月9 日、23日自屏東至臺北縣永和市南勢角夜市與黃建
    生碰面洽談本件討債相關事宜，惟因黃建生未與丙○○所找
    二位朋友林正峰、林俊燁碰面，丙○○乃與林正峰、林俊燁
    返回南部屏東住處。迨於同年月27日黃建生再次打電話要求
    丙○○找2 個人一起北上幫忙處理債務，丙○○乃先找得友
    人即綽號「阿言」之成年男子後另尋得綽號「阿俊」之成年
    阿俊」至臺北，丙○○遂於同年月28日單獨再度北上臺北縣
    中和市南勢角夜市與黃建生會面，黃建生即安排丙○○投宿
    在臺北縣中和市○○街338 號6 樓「福岡三溫暖」，並於同
    年月29日下午，出資令丙○○單獨前往侯松騰所經營設於臺
    北縣中和市○○路222 號「詠翔小客車租賃有限公司」（下
    稱詠翔公司），租用車牌號碼5C-3309 號自小客車供其作為
    代步工具，並在翌日（即7 月30日）凌晨4 點許與黃建生在
    桃園縣桃園市建國國小後門對面之公園碰面後，黃建生要求
    丙○○搭載黃建生在附近一直繞熟悉環境，當天晚上丙○○
    則改住宿在桃園火車站附近之桃園縣蘆竹鄉○○街97號汽車
    旅館休息過夜，但因小孩生病所以丙○○乃駕駛上開車輛返
    回屏東住處，期間又接獲黃建生電話，丙○○乃搭載真實姓
    名年籍不詳綽號「阿言」、「阿俊」之成年男子一同北上。
    而黃建生與丙○○乃於同年8 月2 日下午6 時許、同年月3
    日晚上9 時許至詠翔公司更換出租車牌號碼2A-7307 、7K-7
    963 號自小客車及休旅車供作本件妨害他人行動自由之交通
    工具，並歸還5C-3309 號自小客車後，於同年月4 日凌晨4
    時許黃建生與丙○○、「阿言」、「阿俊」在桃園縣桃園市
    建國國小後門對面之公園碰面，黃建生交付事先準備之手銬
    、手銬鑰匙、膠帶及頭套等物予丙○○等人，四人即共同基
    於妨害他人行動自由之犯意聯絡，推由丙○○駕駛7K-7963
    號休旅車搭載「阿言」、「阿俊」依黃建生指示，前往桃園
    縣桃園市○○路328 巷5 弄口等候甲○○，至同日早上7 時
    許見甲○○騎乘車牌號碼PJ8- 282號重型機車行經該處，「
    阿言」、「阿俊」乃先行下車攔截甲○○，並向甲○○佯稱
    其等為少年隊欲逮捕甲○○，甲○○不從，其後黃建生再以
    電話通知丙○○將車輛開至巷口，「阿言」、「阿俊」乃強
    押甲○○上前開休旅車後座，「阿言」坐在副駕駛座上，而
    「阿俊」則坐在後座監控甲○○，並用膠帶封住甲○○的嘴
    ，再用頭套套住甲○○頭部，用手銬反銬甲○○雙手，並命
    令甲○○躺下，控制甲○○之行動，共同以此非法之方法，
    剝奪甲○○之行動自由，丙○○並於擄得甲○○後旋即駕駛
    上開車輛北上往高速公路方向行駛，期間丙○○駕駛該車輛
    至臺北縣中、永和附近山上廟旁之廢棄空屋，將甲○○移往
    拘禁在此約1 、2 小時，之後又強押載甲○○離開該處，並
    駕駛上開車輛一直繞。在車上時，黃建生本是要求丙○○告
    知甲○○之父親交付5 千萬元，後來黃建生又告知丙○○降
    為5 百萬元，丙○○乃向黃建生質疑債務原本不是3 千萬元
    ，為何變更為5 千萬元後，丙○○乃知悉本件並非單純之債
    權債務糾紛，竟於擄人後起意勒贖，並與黃建生、「阿言」
    、「阿俊」共同基於意圖為自己不法所有之犯意聯絡，推由
    「阿言」出言恫嚇甲○○：如果不告知其父親乙○○的電話
    ，就不要回去等語，致甲○○心生畏怖，提供家中電話，繼
    由丙○○自93年8 月4 日上午9 時23分47秒起多次以黃建生
    所提供之手機，門號0000000000之行動電話，撥通乙○○之
    00-0000000號市內電話、及門號0000000000號行動電話（係
    乙○○在與丙○○接洽過程中所告知），向乙○○表示要伊
    準備五千萬元，兒子在他們手上，並向乙○○恐嚇稱「如果
    你沒有誠意的話，那我就把你兒子身上的東西寄給你，你就
    知道了」等語，致乙○○心生畏懼。期間丙○○為防止警方
    追緝，改由「阿言」、「阿俊」駕駛上開7K-7963 號休旅車
    搭載甲○○在高速公路上行駛，丙○○則駕駛前開2A-7307
    號自小客車，繼續與乙○○商談贖金相關事宜，因乙○○表
    示籌不出那麼多錢，經雙方討價還價後，丙○○同意贖金降
    為5 百萬元，並要乙○○攜款上高速公路等待交款，期間並
    不斷指示乙○○變更交款地點。迨同日下午5 時許，丙○○
    覺此事不妥，乃在未取贖款前，聯絡「阿言」、「阿俊」在
    臺北市○○區○○街附近將甲○○釋放，並將7K-7963 號休
    旅車、2A-7307 號自小客車駛往詠翔公司返還。丙○○、「
    阿言」、「阿俊」於釋放人質後，因欠缺逃亡費用，丙○○
    於同日晚上8 時30分，並以前開手機撥打電話向林復德借用
    50萬元，央求林復德將錢以紅色塑膠袋置於北二高三峽交流
    道前支行車間距指標300 公尺柱下，丙○○再將黃建生交付
    之手機、手銬、手銬鑰匙、膠帶及頭套等物毀棄後，於同日
    晚上9 時前往取款，將其中25萬交予「阿言」、「阿俊」作
    為逃亡費用，餘款存入其臺灣銀行中庄分行之帳戶（帳號；
    000000000000號）內，其後丙○○陸續提領至餘14萬6040元
    。嗣經警調取甲○○遭擄之巷口監視錄影帶發現5C-3309 號
    自小客車多次繞行至該處，行跡可疑乃調取車籍資料發現該
    屬詠翔公司侯松騰所有，乃前往查證發現丙○○並陸續承租
    7K-7963 號休旅車、2A-7307 號自小客車，遂向檢察官報告
    後由檢察官核發拘票，於93年8 月7 日晚上23 時 許，在丙○○屏東縣里港鄉○○路29之42號住處將其拘提到案，並扣
    得丙○○當天所穿之白色上衣、米黃色長褲及與本案無關之
    丙○○臺灣銀行中庄分行存摺、提款卡、印章、行動電話3
    支（含ＳＩＭ卡3 張，門號各為0000000000號、0000000000
    號及0000000000號）、ＳＩＭ卡1 張（門號為0000000000號
    ）、筆記本、詠翔公司名片、山畝公司信封及薪資表等物。
三、案經桃園縣政府警察局桃園分局報請臺灣桃園地方法院檢察
    署檢察官偵查起訴。
    理  由
一、右揭事實，業據被告丙○○於警訊、偵查及本院審理中坦承
    不諱，核與證人甲○○、乙○○、侯松騰於警訊及偵查中證
    述情節大致相符；並有小客車借用約定書3 份、駕照、本票
    、借用汽車切結書（詳偵查卷第58頁至第60頁）、遠傳電信
    股份有限公司0000000000號行動電話客戶基本資料及通聯記
    錄（詳偵查卷第75頁至第77頁）、行動電話0000000000號與
    000000000 通話監察譯文（詳偵查卷一第85頁至第94頁）
    照片22幀在卷可參；復有扣案之被告丙○○所有，在犯罪時
    所穿白色上衣、米黃色長褲各一件等證物可資佐證，本件事
    證已臻明確，被告丙○○之擄人勒贖犯行均堪認定，應依法
    論科。
二、按擄人勒贖罪，係指其擄人行為出於勒贖之目的者而言，如
    果架擄目的別有所在，縱令擄得以後復變計勒贖，仍不得以
    擄人勒贖論罪，最高法院24年度上字第5011號判例可資參照
    。次按擄人後意圖勒贖者，以意圖勒贖而擄人論，91年1 月
    30日增訂公布之刑法第348 條之1 定有明文，是縱被告丙○○勒贖意圖係出於擄人之後，仍無礙其等擄人後意圖勒贖之
    犯行。又按擄人勒贖罪係以意圖勒贖而擄人為構成要件，其
    犯罪方法行為係將被害人置於行為人實力支配之下，予以脅
    迫，其犯罪目的行為係向被害人或關係人勒索財物，因此擄
    人勒贖罪本質上為妨害自由與強盜之結合，在形式上則為妨
    害自由與恐嚇取財之結合，且擄人者，實際上大多以若不付
    贖款即對被擄人加害等詞恫嚇被擄人親友，使生畏怖，因而
    交付贖款；於此，對被擄人或其親友恐嚇之妨害自由行為，
    在觀念上，應被吸收於擄人勒贖行為中，不應再論以妨害自
    由罪。復按在實施擄人過程中，為排除障礙或壓抑反抗，或
    對被害人施以強暴之行為，或對週遭被害人之親友為壓制其
    防止或救援之行為，除行為人另有傷害或妨害自由之故意，
    在觀念上應被吸收於擄人勒贖行為中，不應再論以妨害自由
    或傷害罪，最高法院分別著有89年度臺上字第1603號、91年
    度臺上字第769 號判決可資佐參。又刑法第302 條第1 項之
    妨害自由罪，係妨害他人自由之概括規定，故行為人具有一
    定目的，以非法方法剝奪人之行動自由者，除法律別有處罰
    較重之規定（例如略誘、擄人勒贖等罪）應適用各該規定處
    斷外，如以使人行無義務之事，或妨害人行使權利為目的，
    而其強暴脅迫復已達於剝奪人行動自由之程度，即祇成立第
    302 條之罪，不應再依同法第304 條論處，因此項使人行無
    義務之事，或妨害人行使權利之低度行為，應為剝奪人行動
    自由之高度行為所吸收，此亦有71年度臺上字第3488號判決
    可參。是本案被告與黃建生、「阿言」、「阿俊」等人於變
    更為擄人勒贖犯意前對告訴人之妨害自由犯行，為其等事後
    變更為擄人勒贖犯意之犯行所吸收，另其等變更為擄人勒贖
    犯意後對被害人及其親友之妨害自由、強制、恐嚇取財犯行
    ，因無證據證明另有妨害自由、強制、恐嚇取財之故意，皆
    應為擄人勒贖行為所吸收，均不另論罪。核被告以強行帶走
    拘禁被害人，並向被害人及其親友勒贖5 百萬元所為，係犯
    刑法第348 條之1 擄人後意圖勒贖者，而應依同法第347 條
    第1 項之擄人勒贖罪論處。被告與黃建生、「阿言」、「阿
    俊」間有犯意之聯絡及行為之分擔，均為共同正犯。被告丙○○前曾有如事實欄一所示之有期徒刑執行完畢等情，此有
    被告丙○○臺灣桃園地方法院檢察署刑案資料查註紀錄表及
    臺灣高等法院被告全國前案紀錄表各1 紙在卷可稽，其於5
    年之內，再犯本案有期徒刑以上之罪，因依刑法第64條第1
    項、第65條第1 項規定，死刑、無期徒刑不得加重，僅就有
    期徒刑部分加重之。又刑法第347 條第5 項規定犯擄人勒贖
    罪「未經取贖而釋放被害人者，減輕其刑；取贖後而釋放被
    害人者，得減輕其刑」，其立法用意除鼓勵罪犯中止犯行外
    ，另兼顧人質之安全，應具有自動釋放人質之心意及實際釋
    放人質之事實，始得寬減其刑，必須於未經取贖前，任意終
    止勒贖之意思，或取贖得款後自動恢復被害人之行動自由，
    始屬相當，如已案發，迫不得已，始行釋放，或尚未釋放，
    即被查獲，均與上開規定不符，不得減輕其刑，此有最高法
    院79年度臺上字第35 34 號、80年度臺上字第3925號判決可
    資參照；本件係被告丙○○於未取贖前即自動釋放被害人等
    情，業據被害人甲○○、乙○○證述在卷，足證被告確係在
    未取贖前即已自動釋放人質，自得刑法第347 條第5 項前段
    規定依減輕其刑，並依刑法第71條第1 項之規定先加後減之
    。爰審酌被告年輕力壯，卻不知奮力向上，因代人催討債務
    於公共場所公然強行擄走被害人後，思欲不勞而獲，起意勒
    贖贖款，除使被害人惶恐莫甚，造成心理難以抹滅之傷害外
    ，並致其家人心理產生恐懼，更生一般社會大眾對於身體財
    產之恐慌，影響社會治安甚鉅、惟念其在擄人時雖有恐嚇行
    為，所幸於囚禁期間並未有凌虐被害人之舉動及檢察官於起
    訴書與公訴人於本院審理時論告時具體對被告丙○○求刑有
    期徒刑6 年應屬過重等一切情狀，量處如主文所示之刑。扣
    案之白色上衣、米黃色長褲，雖係被告丙○○所有並係案發
    當日所穿衣物，然並非被告丙○○供以作為犯本案準擄人勒
    贖罪所用（詳臺灣高等法院93年度上重更 (一)字 第63號判
    決、93年度上訴字第2931號判決）；至於用以綑綁告訴人之
    頭套、膠帶、行動電話（門號0000000000號）、手銬、手銬
    鑰匙，已因隨意丟棄而並未扣案，無證據證明現尚存在；另
    扣案之行動電話3 支（含ＳＩＭ卡3 張，門號各為00000000
    00號、00000000 00 號及0000000000號）、ＳＩＭ卡1 張（
    門號為0000000000號）、臺灣銀行存摺1 本、金融卡1 張（
    帳號000000000000 0號）、印章1 枚、筆記本1 本、詠翔公
    司名片1 張、信封1 個、薪資表1 張、ＳＩＭ卡4 張（門號
    分別為0000000000、0000000000、0000000000、0000000000
    號）等物，或係非供犯罪所用、或係非被告所有之物，故均
    不為沒收之宣告，併此說明。
據上論斷，應依刑事訴訟法第299 條第1 項前段，刑法第28條、
第348 條之1 、第347 條第1 項、第5 項前段、第47條，判決如
主文。
本案經檢察官蔡孟利到庭執行職務
中　　華　　民　　國　　94　　年　　2 　　月　　22　　日
                  臺灣桃園地方法院刑事第一庭
                      審判長法  官 曾淑華
                            法  官 黃梅淑
                            法　官 朱美璘
以上正本證明與原本無異
如不服本判決書應於送達後10日內向本院提出上訴狀
                            書記官 楊鳳滿
中　　華　　民　　國　　94　　年　　2 　　月　　23　　日
附錄本案論罪科刑法條：
刑法第347條
意圖勒贖而擄人者，處死刑、無期徒刑或七年以上有期徒刑。
因而致人於死者，處死刑、無期徒刑或十二年以上有期徒刑；致
重傷者，處死刑、無期徒刑或十年以上有期徒刑。
第一項之未遂犯罰之。
預備犯第一項之罪者，處二年以下有期徒刑。
犯第一項之罪，未經取贖而釋放被害人者，減輕其刑；取贖後而
釋放被害人者，得減輕其刑。
刑法第348條之1
擄人後意圖勒贖者，以意圖勒贖而擄人論。
